【裁判字號】    98,訴,664
【裁判日期】    980603
【裁判案由】    偽造文書等
【裁判全文】
臺灣臺中地方法院刑事判決               98年度訴字第664號
公  訴  人  臺灣臺中地方法院檢察署檢察官
被      告  戊○○
選任辯護人  吳文虎律師
上列被告因偽造文書等案件，經檢察官提起公訴（97年度調偵字
第308號），本院判決如下：
    主    文
戊○○行使偽造私文書，足以生損害於他人，處有期徒刑肆月，
如易科罰金，以新臺幣壹仟元折算壹日；又意圖為自己不法之所
有，以不正方法由自動付款設備取得他人之物，處有期徒刑肆月
，如易科罰金，以新臺幣壹仟元折算壹日；應執行有期徒刑陸月
，如易科罰金，以新臺幣壹仟元折算壹日。
    犯罪事實
一、戊○○與丙○○係夫妻關係，民國97年1月29日23時30分許
    ，丙○○腦部中風緊急入住臺中市中山醫學大學附設醫院，
    因病情危急，丙○○乃將其所有之合作金庫商業銀行中權分
    行（起訴書誤載為西臺中分行）0000000000000號帳戶（下
    簡稱合庫中權分行）及華南商業銀行北臺中分行0000000000
    00號帳戶（下簡稱華南銀行）之存摺、金融卡、印鑑等物，
    交付戊○○保管使用並支應相關醫療費用。嗣戊○○懷疑丙○○有婚外情，遂不再探視丙○○及予以照料，且於丙○○
    病情較穩定後，拒絕丙○○返家，丙○○見狀心情極為沉痛
    ，即不欲繼續委託戊○○代為管理前開二銀行之存摺等物，
    而於97年2月17日，央其姊夫簡瑞煌、庚○○、己○○協同
    其胞兄林明煌、林明博，前往戊○○位於臺中市○○區○○
    路12號9樓之住處，向戊○○索回該二銀行帳戶之存摺等物
    ，惟遭戊○○拒絕，而戊○○已知丙○○不再委託其保管使
    用該二銀行之存摺等物，竟因認為該合庫中權分行帳戶內之
    新臺幣（下同）200萬元存款，係其提供其所有臺中市○○
    區○○路12號9樓之房屋及坐落土地，向南山人壽保險股份
    有限公司（下簡稱南山人壽）抵押貸得之400萬元中之一部
    分，為其所有，遂基於行使偽造私文書之犯意，於97年2月1
    9日13時33分許，擅自持丙○○之合庫中權分行存摺、印鑑
    ，前往臺中市○○路○段151號合作金庫商業銀行西臺中分行
    （下簡稱合庫西臺中分行），在合作金庫銀行綜合活期儲蓄
    取款憑條上填寫200萬元，並以丙○○之印章盜蓋印文一枚
    ，以偽造表示丙○○本人欲提領200萬元之取款憑條私文書
    一紙，偽造完成後，將之交予該銀行不知情之承辦人員辦理
    提款事宜，而行使該紙偽造之取款憑條。戊○○領出200萬
    元後，隨即全部存入其在合庫西臺中分行所開立之00000000
    0號帳戶內。足以生損害於丙○○及合作金庫商業銀行對於
    存款管理之正確性。
二、戊○○於提領前揭200萬元後，另意圖為自己不法之所有，於
    97年2月26日，持丙○○該合庫中權分行之金融卡，前往設置
    在不詳地點之銀行自動櫃員機，接續以輸入金融卡密碼之不
    正方法，使銀行自動櫃員機之辨別系統誤認係丙○○本人或
    得其授權之人所使用，而由自動付款設備轉出1萬7000元至
    其長子乙○○之銀行帳戶內、轉出1萬5000元至其次子甲○○之銀行帳戶內（詳如附表編號1-2）。戊○○拒絕交還丙○○前開二銀行之存摺等物後，丙○○即於97年3月8日再請
    警察至戊○○前揭住處索討，惟戊○○僅交還合庫中權分行
    帳戶之存摺、印鑑、金融卡，卻藉口找不到華南銀行帳戶之
    存摺、印鑑、提款卡，而拒不返還該銀行之存摺等物，並承
    前為自己不法所有之意圖，自97年3月10日起至97年5月7日
    止，持丙○○該華南銀行之金融卡，前往設置在不詳地點之
    銀行自動櫃員機，接續以輸入金融卡密碼之不正方法，使銀
    行自動櫃員機之辨別系統誤認係丙○○本人或得其授權之人
    所使用，而由自動付款設備取得如附表所示之現金計13萬90
    00元（詳如附表編號3-11）。
三、案經丙○○委由陳怡成律師、蘇仙宜律師訴請臺灣臺中地方
    法院檢察署檢察官偵查起訴。
    理    由
一、訊據被告戊○○，固坦承前開合庫中權分行及華南銀行之存
    摺等物平時都是告訴人丙○○在保管使用，家中之財務也是
    由告訴人負擔及管理，且其有於上揭時間、地點臨櫃提領告
    訴人合庫中權分行帳戶內之200萬元，及以該二銀行之金融
    卡在自動櫃員機轉出或提領如附表所示之款項等事實，惟矢
    口否認有行使偽造私文書之行為及為自己不法所有之意圖，
    辯稱：97年2月17日告訴人之三位姊夫及二位哥哥並未到伊
    住處，他們是在97年2月8日或10日左右到伊住處，勸伊要照
    顧告訴人，並表示要拿回告訴人之手機，並未提及要索回公
    事包及置於其內之銀行存摺等物，又該華南銀行存摺等物原
    本就放在家裡，作為電話、水電、瓦斯費用等扣款用，伊才
    未於97年3月8日將該帳戶之存摺等物交還告訴人，且因告訴
    人於97年4月8日有交給伊兒子乙○○一張保險公司理賠之支
    票，金額15萬4000元，告訴人明知乙○○一定會將支票交給
    伊處理，伊取得支票後即將之存入告訴人該華南銀行帳戶內
    ，伊因此認為告訴人有同意伊繼續使用該華南銀行之帳戶，
    伊才會接續持金融卡至自動櫃員機提領如附表編號3-11所示
    之款項，且伊所提領之每一筆金錢皆屬家中生活所需，依民
    法第1003條夫妻於日常家務互為代理人之規定，伊亦有法定
    代理權，無須告訴人以意思表示授權云云。
二、經查，證人即告訴人丙○○於98年4月22日在本院審理中
    具結證稱：「（問：97年1月29日至97年2月17日這段期間，
    有無跟你太太當面講過，要她將你公事包還給你？）她來看
    我一下就走了，沒有當面跟她要，都是用電話」、「（問：
    是否記得你電話中如何講？）我說希望她將印章、存摺、公
    司大小章及手機還給我」、「（問：你再確認一下，華南存
    摺及提款卡當時確實在公事包內？）是」、「（問：華南銀
    行存摺是極小的錢？）對」、「（問：你在97年2月17日有
    委託你二個哥哥，三個姊夫，這五個人是一一委託還是一起
    講？）我是只有委託二姊夫簡瑞煌、四姊夫己○○，他們來
    醫院看我的時候，我當面跟他們說，被告不還給我公事包裡
    面的財物及手機，請他們去跟她當面要回來，有沒有當面委
    託三姊夫庚○○，我有點忘記了，那時候我剛出加護病房不
    久」、「（問：97年3月8日你本人去，沒有拿到華南銀行的
    存摺、提款卡，為何沒有再叫警察去拿？）警察說被告說她
    不知道華南銀行存摺、提款卡在哪裡」（參本院卷第126、1
    32頁筆錄）。證人即告訴人之四姊夫己○○於98年4月22
    日在本院審理中具結證稱：「（問：你有受告訴人委託到被
    告家要回存摺、手機等？）有」、「（問：時間？）大約是
    97年2月17日，應該是禮拜天或是禮拜六」、「（問：你們
    是去要什麼東西？）之前丙○○告訴我們，他的證件、存摺
    、手機都放在公事包裡面，丙○○跟我說他之前有用電話跟
    被告要回來，手機也被扣住，丙○○就請我們去要，特別是
    手機，除了手機，也要公事包及裡面的東西」、「（問：告
    訴人在何處委託你，請你將公事包拿回來？）大慶醫院的普
    通病房裡面」、「（問：你們接受委託之後，有多少人去被
    告住處？如何去？）他告訴我之後，我記得他也有跟二姊夫
    簡瑞煌及三姊夫講，後來二姊夫就召集我們去簡家講討論如
    何處理，有三姊夫、我、丙○○大哥林明博、二哥林明煌，
    是在晚上7點左右，我們討論結果是明天五個人下午兩點通
    通在簡家集合，到齊之後，由我開車載另外四個人到被告家
    ，到了大樓門口，他們四個人下車，我就開車到停車場，之
    後走到被告家，那個時候，二姊夫已經用電話聯絡乙○○下
    來接我們，我一到，乙○○就帶我們五人上樓，電梯要刷卡
    ，進去後，被告兩個兒子都在，我們在客廳等，叫乙○○去
    叫被告出來，約20分鐘後，被告才出來，出來之後，庚○○
    首先講家庭為重，要被告去照顧丙○○，二姊夫也跟兩個兒
    子講，父親平常對你們這麼好，生病怎麼可以不理他，二姊
    夫自己勸到掉眼淚，林明煌跟甲○○一直聊天，我告訴戊○○，丙○○要他的公事包及手機，被告沈默一陣子，我告訴
    戊○○，手機最好今天還給他，戊○○告訴我手機已經被她
    摔壞，林明煌聽到後說妳最起碼把晶片卡還給他，被告不置
    可否，只是一直罵丙○○外遇的事情，我想說丙○○要跟她
    要這些東西，她自己也知道，我已經傳達，她不還我也沒辦
    法，我們就回去了」、「（問：你跟被告要公事包裡面的東
    西，被告有無明確的拒絕你？）沒有，她都沒有懷疑，因為
    丙○○之前已經告訴她，她知道這件事，如果她懷疑，她可
    以打電話去病房查證，但是被告也沒有拿給我公事包及裡面
    的東西」、「（問：被告何時返還這些帳戶？）3月8日，我
    們請警察來幫忙，她拿給警察」、「（問：97年3月8日的情
    形？）應該也是禮拜天或是禮拜六，大家去大慶醫院看丙○○，想說之前去幫他要也沒有結論，那天丙○○想說他自己
    回家去跟他太太要，我們想說他要回去就陪他一起回去，順
    便去勸勸看，當天有簡瑞煌、林明煌、林明博、庚○○、二
    姐、三姐、四姊一起去，到了大樓，管理員就跟我們說他們
    不在家，不要上去，二姐叫他兒子去停車場看車子是否在，
    結果車子在，我們就打他們家電話，電話一直響，都沒有人
    接聽，後來二姊夫用他自己的手機報警，來了兩個警察，警
    察以管理室的對講機跟被告講，告訴我們說你們那麼多人，
    我們兩個警察要帶丙○○上去拿，其他人不要上去，結果戊○○不願意見他先生，兩個警員只好叫丙○○不要上去，丙○○有跟警察說要上去拿公事包及手機，因為人很多很亂，
    丙○○如何講的，我不是很清楚，警察拿下來之後，我二姐
    有幫他清點，我二姐在清點的時候，有告訴丙○○有什麼東
    西，有講到合作金庫的存摺時，丙○○有說還有華南銀行及
    公司大小章及他的行照沒有拿下來，再要這些東西，警察請
    乙○○上去拿，乙○○上去，過幾分鐘之後下來，說她媽媽
    說那些東西現在找不到」（參本院卷第135-139頁筆錄）。
    證人即告訴人之三姊夫庚○○於98年4月22日在本院審理
    中具結證稱：「（問：97年2月初你去被告家主要目的？）
    因為告訴人中風後，妻子一直不照顧，一直要跟被告要手機
    及存摺，告訴人說有打電話跟被告要，但被告不給，後來幾
    個親戚要去勸合，就召集五個人去」、「（問：要求返還何
    物？）手機，公事包裡面的存摺、印章」、「（問：2月初
    去被告住處，當時有五個人，五個人為何會去？）因為丙○○跟二姊夫、三姐夫、四姊夫說，應該是在我們去之前，陸
    陸續續在我們去跟他探病或電話聯絡的時候，詳細時間不記
    得」、「（問：如何講？）告訴人說他的電話、公事包裡面
    的存摺、印章及裡面的東西他要用，他打電話跟戊○○要，
    她不給，後來我們就由簡瑞煌在要去的前一天召集林明煌、
    林明博、我、己○○到他家，應該是下午去的，直到晚上，
    因為年紀大了，時間記不太清楚」、「（問：你們前一天到
    簡瑞煌家，說什麼？）說勸導戊○○及他兒子出來接手照顧
    ，並且將丙○○的手機、公事包交還給丙○○」、「（問：
    97年2月17日你們如何去？幾點去？）那天我們在簡瑞煌家
    聚集，約下午2、3點，有庚○○、簡瑞煌、己○○、林明博
    、林明煌一起去，由己○○開車載我們去，到了之後，己○○停車，簡瑞煌打手機叫乙○○下來帶，我們去就坐在沙發
    上，等了10-20分鐘，被告出來之後，我開口說戊○○妳與
    妳兒子應該要出來照顧丙○○，己○○跟戊○○要公事包裡
    面的存摺、印章，戊○○一直說丙○○不是，有說手機摔壞
    了，林明煌說不然晶片卡給我們，戊○○都不講，後來我們
    看沒有結果，就回家了，應該是4、5點的時候了」（參本院
    卷第140-142頁筆錄）。證人乙○○於98年4月22日在本院
    審理中具結證稱：「（問：97年3月8日警察有去你們家拿你
    父親的公事包那次，警察拿東西下來之後，有無請你再上去
    問你母親華南銀行帳戶及公司大小章還沒有交出來這件事情
    ？）有」（參本院卷第151頁筆錄）。被告在偵查中曾於
    97年9月2日具狀答辯記載：「他（即告訴人）要中斷我的生
    活經濟來源，剛轉入普通病房，他不顧外面天氣（寒流報到
    ），到公司叫會計小姐不要把錢匯給我，他要每個月到公司
    拿（2月初）」（參調偵字卷第34頁）。綜證人丙○○、己○○、庚○○以上隔離詰問結果，可知對於告訴人如何委託
    二姊夫簡瑞煌、三姊夫庚○○、四姊夫己○○至被告住處向
    被告索回公事包及置於其內之存摺等物、告訴人三位姊夫及
    兩位哥哥共五人如何聚集、如何到被告住處、由何人向被告
    說何話、被告當時如何反應，渠三人所言完全符合；又綜證
    人丙○○、己○○、乙○○以上隔離詰問結果，可知告訴人
    有於97年3月8日親自到被告住處，並請兩位警察向被告索回
    公事包及置於其內之存摺等物，於發現被告返還之物中沒有
    華南銀行存摺等物時，還請警察叫乙○○去問被告，而被告
    則答以找不到；另被告於偵查中具狀自陳告訴人於97年2月
    初即欲斷其經濟來源。茲告訴人中風身體癱瘓行動不便，亟
    須家人尤其是配偶之照顧與扶持，而身為配偶之被告非惟拒
    絕照顧且不讓告訴人返家，告訴人自會急於要回委託被告保
    管之前開合庫中權分行及華南銀行存摺等物，以保障自己之
    權益及表示對被告行為之不滿，核諸被告自陳告訴人於97年
    2月初即欲斷其生活經濟來源等詞，益徵告訴人急於要回該
    二銀行之存摺等物為真；又華南銀行之帳戶僅存極少的錢供
    電話、水電、瓦斯費用扣款用，若原係放在家中，告訴人只
    要不繼續存入款項，即可達到斷絕被告經濟來源之目的，實
    無於警察未自被告處取回時，還請警察叫乙○○去問被告之
    理，是可信該華南銀行之存摺等物，應係平常即放在告訴人
    之公事包內，於中風病發時，一併交由被告保管無訛；再告
    訴人中風癱瘓行動不便，是其央請其姊夫們至被告住處向被
    告索回前開二銀行之存摺等物，與經驗法則相符，且若非其
    姊夫、哥哥們未竟其功，告訴人自無於97年3月8日親自上門
    索討並請警察出面協助之情；另97年2月17日係星期日、97
    年3月8日係星期六，告訴人之親友們應該比較能夠同時有時
    間聚集，而一起去被告住處，是以證人己○○所述之時間點
    洵屬可信，應該為真。
三、次查，證人甲○○於98年4月22日在本院審理中具結證稱
    ：「（問：你父親中風之後，己○○、庚○○有無常到你們
    家？）來過一、二次」、「（問：你在家的時候看到幾次？
    ）兩次，一次請警察來拿東西，另外一次是2月中，是寒假
    ，我與我哥哥都在」、「（問：97年2月中，己○○到你們
    家做什麼？當時還有何人去？）爸爸那邊的親戚，大伯、二
    伯、二姑丈、三姑丈、四姑丈，他們只是來說這件事情就不
    要太追究，外遇的事情叫我媽不要太計較，那時候是處理感
    情的事情，這是第一次，第二次就叫警察來把東西拿走」、
    「（問：97年2月中那次，你剛剛說大伯、二伯、二姑丈、
    三姑丈、四姑丈，你有無全程在場？）當然，我在家裡其他
    房間」、「（問：你有無全程在客廳？）沒有全程，進進出
    出，聽到處理感情的事情」、「（問：他們講話所有內容都
    有聽到？）沒有完全聽到」（參本院卷第144-146頁筆錄）
    ，證人乙○○於98年4月22日在本院審理中具結證稱：「
    （問：你說當時親戚有兩、三次到你家，時間各為何？）一
    次是3月8日警察來，另一次是警察來之前，我不太清楚幾號
    」、「（問：警察來之前那次有誰去？）幾乎都來，姑丈、
    姑姑」、「（問：是否大伯、二伯、二姑丈、三姑丈、四姑
    丈？）對」、「（問：他們這五個人到你住處做什麼？）處
    理父親外遇的事情，這次沒有講公事包的事情」、「（問：
    當時他們五個人在你住處是在哪裡討論？）客廳」、「（問
    ：你有無全程都在客廳？）有」、「（問：他們講的內容你
    都有很認真的全程在聽？）忘記了」、「（問：你印象最深
    刻的是他們在討論你父親外遇的事情？）是」（參本院卷第
    149-150頁筆錄）。綜證人甲○○、乙○○以上所言，似乎9
    7年2月中某日（依前所述即97年2月17日）告訴人之三位姊
    夫二個哥哥至被告住處僅談到告訴人與被告之感情問題，惟
    當時證人甲○○並未全程在場，沒有完全聽到在場之人的談
    話，證人乙○○雖有全程在場，但不記得有無全程認真在聽
    ，是以渠二人縱未聽到來者有向被告索還公事包之事情，亦
    非能據以認定並無該等情事。又證人乙○○當日另證稱：「
    （問：自從你與你弟弟知道你父親外遇的事情之後，有無去
    看過你父親？）剛知道後的兩、三天還有去看，後來一直到
    現在就沒有去看」等語（參本院卷第34頁筆錄），可知證人
    乙○○、甲○○立場與被告相同，是以渠二人是否有故意擇
    對被告有利之部分陳述，亦非無疑。
四、又查，告訴人之前開華南銀行存摺明細雖然顯示：97年4月8
    日存入金額15萬4000元之票據一張（參調偵字卷第131頁）
    ，惟證人丙○○於98年4月22日在本院審理中具結證稱：「
    （問：你在3月多有無開一張支票給你兒子？）有，10萬多
    元，我是將支票交給我兒子乙○○由他轉交給被告支付我的
    醫療費」（參本院卷第126頁筆錄）。足徵告訴人交由乙○○轉交給被告之該張支票，僅係要讓被告支付告訴人之醫療
    費用。又告訴人於97年3月8日索討該華南銀行之存摺等物未
    果，且誠如被告所言告訴人自97年2月初起即不再支付被告
    家庭生活費用，被告與告訴人當時係怨懟關係，則告訴人斷
    無同意被告將該張支票存入其華南銀行帳戶內，並由被告將
    該票款領作生活費或他用之情。另被告已於97年2月19日自
    告訴人合庫中權分行帳戶提領200萬元並存入其在合庫西臺
    中分行之帳戶內，此有該取款憑條及存款憑條在卷可稽（參
    核退字卷第31-32頁），且至97年5月7日止，被告之該合庫
    西臺中分行帳戶內尚有135萬餘元可用（參核退字卷第23頁
    ），被告並不乏生活費用，況告訴人已是癱瘓行動不便之人
    ，被告既拒絕照顧，又認為告訴人應給付生活費用，亦不甚
    合理，是其於附表所示之時間，密集轉出及提領告訴人合庫
    中權分行及華南銀行帳戶內之款項，藉詞係當生活費用，即
    無理由，其為自己不法所有之意圖，已灼然可見。
五、綜上所查，本院認被告所辯僅係卸責之詞，不足採信。此外
    ，本件復有告訴人之前開合庫中權分行及華南銀行存摺明細
    、被告提領200萬元之取款憑條、被告將該200萬元存入其合
    庫西臺中分行帳戶內之存款憑條、被告之合庫西臺中分行之
    存摺明細附卷可稽。又辯護人雖然聲請調取告訴人前揭合庫
    中權分行帳戶自95年2月至96年12月之交易明細，以證明被
    告所提領之款項用以支付之項目均與告訴人中風前自行處理
    時相同，惟因本件審究者係被告有無代理被告之權限，今被
    告既無代理權限，則縱其提領款項之用途與告訴人中風前自
    行處理時相同，亦無法改變其違背告訴人意思而無權代理之
    事實，且依前所調查，被告提領如附表所示款項亦無理由，
    本院因認並無調閱該些資料之必要，此部分聲請，應予駁回
    。本件事證明確，被告犯行應堪認定。
六、被告偽造前揭取款憑條私文書，並持向合庫西臺中分行提領
    200萬元之行為，足以使告訴人受有銀行帳戶內之款項因遭
    提領而減損200萬元之損害，使合作金庫商業銀行受有對於
    存款管理失其正確性之損害甚明。故核被告所為，就犯罪事
    實欄一部分，係犯刑法第216條、第210條之行使偽造私文書
    罪，就犯罪事實欄二部分，係犯刑法第339條之2第1項之利
    用自動付款設備詐欺罪。又被告盜用告訴人印章之行為，
    係偽造私文書之部分行為，偽造私文書之低度行為，為行使
    之高度行為所吸收，均不另論罪，被告於附表所示之時間
    ，提領如附表所示之款項，係基於單一之犯意，為相同之行
    為，侵害相同之法益，應屬接續行為，為單純一罪，被告
    所犯行使偽造私文書罪及利用自動付款設備詐欺罪，係犯意
    各別，行為互異，應予分論併罰。爰審酌被告犯後飾詞卸責
    ，態度不佳，尚無悔意，行使偽造私文書用以提領之款項高
    達200萬元，惟其動機係因懷疑告訴人有外遇為求經濟保障
    而為本犯行，告訴人陳稱業已對被告前開合庫西臺中分行帳
    戶內之款項160餘萬元為假扣押（參本院卷第126頁筆錄），
    所受損害尚非嚴重等一切情狀，分別量處如主文所示之刑，
    及均諭知易科罰金之折算標準，並定其應執行之刑，及諭知
    易科罰金之折算標準。再被告犯後尚無悔意，宣告緩刑應無
    法收懲儆之效，故未依起訴書所載併予宣告緩刑，附此敘明
    。另盜用他人真正印章所蓋之印文，並非偽造印章之印文，
    不在刑法第219條必須沒收之列（參最高法院48年台上字第1
    13號判例），是以被告在取款憑條上盜蓋之告訴人印文，無
    須依刑法第219條併予宣告沒收，而該張取款憑條雖係被告
    因犯罪所生之物，但係屬合作金庫商業銀行所有，非屬被告
    所有，亦非能依刑法第38條併予宣告沒收。
七、公訴意旨另以：被告以前揭行使偽造私文書之行為，使合作
    金庫商業銀行之承辦人員陷於錯誤，如數交付所提領之200
    萬元，所為另涉犯刑法第339條第1項之詐欺取財罪嫌，並與
    前揭論罪科刑之行使偽造私文書行為，有想像競合犯之裁判
    上一罪關係云云。
八、按刑法第339條第1項詐欺罪之成立，係以行為人意圖為自己
    或第三人不法之所有，以詐術使人將本人或第三人之物交付
    為要件，因此行為人固然施用詐術使人陷於錯誤，而使他人
    將本人或第三人之物交付，惟行為人若未具備為自己或第三
    人不法所有之意圖，則仍與詐欺罪之構成要件不符。
九、此部分被告辯稱：告訴人於96年7月間商得伊同意，提供伊
    所有臺中市○○區○○路12號9樓之房屋及坐落土地為抵押
    品，並以伊及告訴人為共同債務人，向南山人壽抵押貸款40
    0萬元，所貸得之款項，除還舊貸款100萬2610元外，其餘29
    9萬7390元均匯入告訴人之合庫中權分行帳戶內，迄本件案
    發時尚不超過半年，故伊認為所提領之該200萬元均係該筆
    貸得之款項，伊對之也有所有權，況目前都是伊在償還該筆
    貸款等語。
十、經查，被告前揭所辯業已提出臺中市○○區○○路12號9
    樓之房屋及坐落土地之登記謄本，及96年7月17日向南山人
    壽貸款400萬元之同意書為證，經核與被告所述完全相符（
    參本院卷第157-165頁），證人丙○○於98年4月22日在本
    院審理中具結證稱：「（問：你在96年7月17日，有無將你
    太太名下一棟房子去抵押貸款400萬元？）我記得是300萬元
    」、「（問：你貸出來的錢，是否存入你的合作金庫帳戶？
    ）是的」、「（問：這些錢是否已經用完？）應該還沒有」
    （參本院卷第124頁筆錄）。綜上可知，被告所述屬實。而
    姑且不論本件貸款之目的為何，所貸得之款項誰屬，今該筆
    貸款既係由被告提供其所有之房地抵押，且自任借款人，目
    前並由其按期償還，故其認為對該筆貸款具有所有權，並為
    保全其償債之能力，將200萬元轉入自己之銀行帳戶內，尚
    難認其有為自己不法所有之意圖。揆諸上開說明，被告此部
    分行為與刑法詐欺罪之構成要件不符，非能以該罪相繩。因
    公訴人認被告此部分若成立詐欺罪，則與前揭行使偽造私文
    書罪有想像競合犯之裁判上一罪關係，乃不另為無罪之諭知
    。
據上論斷，應依刑事訴訟法第299條第1項前段，刑法第216條、
第210條、第339條之2第1項、第41條第1項前段、第2項、第51條
第5款，刑法施行法第1條之1第1項、第2項但書，判決如主文。
本案經檢察官丁○○到庭執行職務。
中    華    民    國    98    年    6     月    3     日
                  臺灣臺中地方法院刑事第六庭
                      審判長  法  官  施慶鴻
                              法  官  莊秋燕
                              法  官  李秋娟
以上正本證明與原本無異。
如不服本判決應於收受送達後10日內向本院提出上訴書狀，並應
敘述具體理由；其未敘述上訴理由者，應於上訴期間屆滿後20日
內向本院補提理由書（均須按他造當事人之人數附繕本）「切勿
逕送上級法院」。
                              書記官  簡芳敏
中    華    民    國    98    年    6     月    3     日
附錄論罪科刑法條
中華民國刑法第210條 (偽造變造私文書罪)
偽造、變造私文書，足以生損害於公眾或他人者，處五年以下有
期徒刑。
中華民國刑法第216條 (行使偽造變造或登載不實之文書罪)
行使第210條至第215條之文書者，依偽造、變造文書或登載不實
事項或使登載不實事項之規定處斷。
中華民國刑法第339條之2第1項（利用自動付款設備詐欺罪）
意圖為自己或第三人不法之所有，以不正方法由自動付款設備取
得他人之物者，處3年以下有期徒刑、拘役或1萬元以下罰金。
附表
┌──┬────┬─────┬────────┐
│編號│時    間│金     額 │備            註│
├──┼────┼─────┼────────┤
│1   │97.02.26│1萬7000元 │合庫中權分行帳戶│
├──┼────┼─────┼────────┤
│2   │97.02.26│1萬5000元 │合庫中權分行帳戶│
├──┼────┼─────┼────────┤
│3   │97.03.10│1萬元     │華南銀行帳戶    │
├──┼────┼─────┼────────┤
│4   │97.04.08│1000元    │同上            │
├──┼────┼─────┼────────┤
│5   │97.04.08│1萬元     │同上            │
├──┼────┼─────┼────────┤
│6   │97.04.08│5000元    │同上            │
├──┼────┼─────┼────────┤
│7   │97.04.29│3000元    │同上            │
├──┼────┼─────┼────────┤
│8   │97.04.29│3萬元     │同上            │
├──┼────┼─────┼────────┤
│9   │97.04.29│3萬元     │同上            │
├──┼────┼─────┼────────┤
│10  │97.04.29│3萬元     │同上            │
├──┼────┼─────┼────────┤
│11  │97.05.07│2萬元     │同上            │
└──┴────┴─────┴────────┘


司法院資訊處製作；財團法人民間司法改革基金會備份。
